臺灣高等法院高雄分院刑事判決　　　　　　　　　　九十年度上訴字第一七號
　　上　訴　人　臺灣高雄地方法院檢察署檢察官
　　被　　　告　丙○○
　　被　　　告　乙○○
　　共　　　同
右上訴人因被告殺人未遂案件，不服臺灣高雄地方法院九十年度訴更字第三號中華民
國九十年八月二十三日第一審判決（起訴案號：臺灣高雄地方法院檢察署八十八年度
偵字第一七四八一號），提起上訴，本院判決如左：
      主  文
原判決撤銷。
丙○○、乙○○共同殺人未遂，各處有期徒刑伍年陸月。
      事  實
一、丙○○、乙○○兄弟二人於民國八十八年一月十三日下午，與甲○○在黃福財家
    喝酒，席間甲○○以腳踢到乙○○，引起乙○○、丙○○不滿，而與甲○○發生
    口角，甲○○即離開至其友人處，同日下午十八時三十分許，甲○○駕車自其友
    人處離開後，途經高雄縣美濃鎮○○路與民族路口旁，遇見自家中攜帶菜刀、鐮
    刀在旁等候之乙○○、丙○○兄弟，乙○○、丙○○隨即招手要甲○○停車，並
    拜託甲○○載他們，甲○○不疑有它，下車後，丙○○、乙○○乃共同基於殺人
    之犯意聯絡，由丙○○持菜刀架住甲○○脖子，乙○○則持鐮刀砍殺，甲○○逃
    脫後，猶被丙○○、乙○○二人追上，並由其中一人拉住甲○○頭髮，並以刀抵
    住，另一人則接續前揭共同殺人之犯意，持刀續砍，甲○○一直求饒，丙○○、
    乙○○仍不放過。嗣甲○○見其友人羅德忠騎機車於該處附近，始掙脫，坐上羅
    德忠機車逃逸。甲○○除脖子受有菜刀抵住之傷外，餘共計遭砍殺受有左後腦約
    四公分、左肩、左肩胛約八公分、左臀約四公分、左腰約四公分、左大腿後方約
    五公分之深部切割傷，經送醫院急救，始倖免於難，
二、案經甲○○訴由台灣高雄地方法檢察署檢察官偵查起訴。
      理  由
一、訊據被告丙○○、乙○○二人坦承與甲○○喝酒，並因甲○○腳踢乙○○而引起
    渠二人不悅發生口角，惟矢口否認有殺人犯行，均辯稱鐮刀及菜刀均在垃圾桶撿
    到，與拉扯中不心劃到甲○○，並無追殺甲○○，亦非有意要致甲○○於死地云
    云。
二、惟查：
（一）右揭被告二人與甲○○在黃福財家中喝酒，因甲○○腳踢到乙○○，被告二人
      即與甲○○發生口角，甲○○隨即離去至其友人處，當日下午十八時許，甲○○駕車途經美濃鎮○○路與民族路口旁，遇見被告二人，經被告二人向甲○○
      招手，並要求甲○○載渠二人，甲○○下車後，即遭被告丙○○持菜刀抵住脖
      子，被告乙○○持鐮刀砍殺，甲○○脫逃後，猶被追上後，再為被告一人抓住
      頭髮並持刀抵住，另一則持刀續行砍殺等情，業據告訴人甲○○於原審及本院
      調查時指訴甚詳。核與證人羅德忠於原審供稱「我當時路過看到甲○○受傷流
      血跑過來我機車處」、「他有跑過來跳上我機車」等語及被告乙○○於警訊時
      自白「我們三人一起喝酒，結果在飲酒作樂中甲○○用腳踢了我一把，而引起
      我不滿，我兄弟才拿菜刀、鐮刀要殺甲○○，作案用之菜刀、鐮刀是我從家裡
      拿去的」、「被害人之傷是我喝酒後：：用鐮刀砍傷的」等語相符。又被告雖
      否認有追殺甲○○，而羅德忠亦稱沒注意到有無人追甲○○等語，惟參酌甲○○嗣後已與被告和解，並於原審及本院當庭表示其不願再追究，猶於本院調查
      時供承確係遭被告二人追殺等語，以及甲○○當時係駕車途經該處，若非係遭
      被告追殺，則何以甲○○不敢駕其自己之車就醫，卻跳上羅德忠之機車離開現
      場？當時甲○○情況危急，其確係遭被告二人持人追砍至為明顯。是被告所辯
      在垃圾桶中撿到菜刀及鐮刀，不小心劃到甲○○，及否認有追殺甲○○云云，
      要係卸責之詞，不足採信。
（二）又甲○○被砍殺後，受有左後腦約四公分、左肩、左肩胛約八公分、左臀約四
      公分、左腰約四公分、左大腿後方約五公分裂傷，流血不止，共縫合二十多針
      ，其傷勢係屬深部切割傷，若未及時治療，會有生命危險等情，此有三聖醫院
      病歷表及診斷證明書（原審卷第五十頁、八十八年度偵字第一七四八一號卷第
      三四頁）及傳真附於本院卷可憑。並經本院當庭勘驗甲○○傷勢，除左肩、左
      肩胛之傷因嗣後癒合外，其餘各處，確遺有傷痕，並有照片在卷可憑。亦足佐
      證甲○○所述非虛。
（三）按人之頭部、腰部係屬要害，且臀部、大腿處亦有血管動脈，若以利器砍殺，
      足資傷及腦部、體內器官（腎、腸等）及割破動脈，造成因腦部、體內器官（
      腎、腸等）功能喪失或因流血過多致死，此為眾人皆知之事實，被告要難諉為
      不知，渠二人竟分持菜刀、鐮刀，朝甲○○上開部位砍殺，造成深部切割傷，
      並有生命之危險，且甲○○一度掙脫後，猶不罷手，繼續追殺，其當時用力之
      猛、殺意至堅，有致甲○○於死地甚明。綜上所述，被告二人當時有殺甲○○
      之意，已臻明確，所辯不足採信，犯行洵堪認定。
三、核被告二人所為，均係犯刑法第二百七十一條第二項、第一項之殺人未遂罪，被
    告二人有犯意聯絡及行為分擔，均為共同正犯。被告於殺害甲○○過程中，其中
    以刀架住甲○○脖子，嗣甲○○掙脫後，再追趕上，而以手拉住甲○○之頭髮並
    同時以刀抵住甲○○，控制李禎祥行動之行為，為殺人犯行之一部，不另論妨害
    自由罪。被告著手於殺人犯行，而未生死亡之結果，為未遂犯，爰依法減輕其刑
    。原審未予詳查，遽為公訴不受理之諭知，即有未合。檢察官上訴意旨，以此指
    摘原判決不當，為有理由，自應予撤銷改判。審酌被告二人於八十七年七月間，
    即因細故，持刀殺人未遂，於該案審理期間，又因細故而犯本案，犯後仍矯飾犯
    行，嗣後已與告訴人達成和解，賠償告訴人損害及其他一切犯罪情狀，量處如主
    文所示之刑，用示懲儆。至被告二人行兇所用之菜刀及鐮刀，並不能證明係被告
    所有，且均未扣案，為免將來執行困難，故不予宣告沒收，併予明。
據上論結，應依刑事訴訟法第三百六十九條第一項前段、第三百六十四條、第二百九
十九條第一項前段、刑法第二十八條、第二百七十一條第二項、第一項、第二十六條
前段，判決如主文。
本案經檢察官陳新慶到庭執行職務。
中    華    民    國     九十一     年       三       月      二十八    日
                              臺灣高等法院高雄分院刑事第五庭
                                  審判長法官  吳水木
                                        法官  洪慶鐘
                                        法官  趙文淵
右正本證明與原本無異。
如不服本判決應於收受本判決後十日內向本院提出上訴書狀，其未述上訴理由者，
並得於提起上訴後十日內向本院補提理由書狀（均須按他造當事人之人數附繕本)「
切勿逕送上級法院」。
                                      書記官  唐奇燕
中    華    民    國     九十一     年  四       月       二       日
附錄本判決適用法條：
刑法第二百七十一條第一項、第二項：
殺人者，處死刑、無期徒刑或十年以上有期徒刑。
前項之未遂犯罰之。
                                                                        Ｋ
